臺灣嘉義地方法院刑事判決　　　　　　　100年度訴字第610號
公　訴　人　臺灣嘉義地方法院檢察署檢察官
被　　　告　楊能開
指定辯護人　戴雅韻律師
上列被告因違反毒品危害防制條例案件，經檢察官提起公訴（10
0 年度偵字第3241號），本院判決如下：
    主  文
楊能開意圖販賣而持有第三級毒品，處有期徒刑拾月。緩刑貳年
，並應於本判決確定之日起陸月內，向指定之政府機關、政府機
構、行政法人、社區或其他符合公益目的之機構或團體，提供壹
佰貳拾小時之義務勞務，緩刑期間付保護管束。扣案愷他命伍包
（合計驗餘淨重玖點柒伍壹公克），及裝置上開愷他命外包裝袋
伍個，均沒收。
    犯 罪 事 實
一、楊能開明知愷他命為毒品危害防制條例第2 條第2 項第3 款
    所規定之第三級毒品，不得意圖販賣而持有，於民國100 年
    4 月21日19時許，在嘉義市○○路「合家歡KTV 」，向真實
    姓名年籍不詳綽號「小義」之成年男子購得共計新臺幣（下
    同）3000元之愷他命5 小包後，除供自行吸食外，另起營利
    意圖，擬伺機以1 包800 元之價格販賣牟利，而持有上開愷
    他命。惟於尚未覓得購毒者而著手實施販賣愷他命行為前，
    即於同日23時30分許，在嘉義市○區○○路與北社尾路交岔
    路口時為警攔查，經其同意搜索，在其身上口袋扣得上開愷
    他命他命5 小包（合計驗餘淨重9.751公克）。
二、案經嘉義市政府警察局第一分局報告臺灣嘉義地方法院檢察
    署檢察官偵查起訴。
    理  由
一、證據能力部分
    按被告以外之人於審判外之陳述，雖不符刑事訴訟法第159
    條之1 至第159 條之4 之規定，而經當事人於審判程序同意
    作為證據，法院審酌該言詞陳述或書面陳述作成時之情況，
    認為適當者，亦得為證據。當事人、代理人或辯護人於法院
    調查證據時，知有第159 條第1 項不得為證據之情形，而未
    於言詞辯論終結前聲明異議者，視為有前項之同意，刑事訴
    訟法第159 條之5 定有明文。查本件被告楊能開及其辯護人
    於言詞辯論終結前，對於下述本院採為認定犯罪事實依據之
    各項證據之證據能力，均未聲明異議（見本院卷第17、42、
    43頁），復經本院於審理時逐一提示予被告及其辯護人表示
    意見（見本院卷第43至46頁），本院審酌該等證據之取得過
    程並無瑕疵，與本案待證事實間復具有相當之關聯性，以之
    為本案證據並無不當，自得採為本件認定事實之基礎，合先
    敘明。
二、上開犯罪事實，業據被告於警詢、偵查及本院審理中坦承不
    諱（見警卷第1至4頁、偵卷第12至13頁、本院卷第46至51頁
    ），並有與上開警詢、偵訊筆錄意旨相符之本院法官助理所
    製作節錄警詢、偵訊譯文之勘查報告存卷可參（見本院卷第
    26至28頁）。而扣得之上開白色粉末5 包，經送高雄市立凱
    旋醫院鑑定，鑑定結果：均檢出愷他命成分，此有該院100
    年6 月20日高市凱醫驗字第16059 號濫用藥物成品檢驗鑑定
    書附卷可稽（見交查卷第6 頁）。此外，另有搜索同意書、
    搜索扣押筆錄、扣押物品目錄表、扣押物品收據各1 份、照
    片7 張（見警卷第6 至10、12頁）及扣得上開5 包愷他命可
    資佐證。另被告亦於本院審理中供承：用1 包600 元之價格
    購入，欲以1 包800 元之價格販售等語明確（見本院卷第48
    、51頁），足證被告欲從販入與賣出之量價差異汲取利潤，
    其持有愷他命主觀上具意圖營利之目的，至為灼然。綜上所
    述，被告供認上開意圖販賣而持有上開愷他命之任意性自白
    核與事實相符，堪以認定，應予依法論科。
三、論罪科刑部分
  (一)毒品危害防制條例所稱之各級毒品，列屬藥事法第22條第1
    項第1 款所稱之毒害藥品者即屬藥事法所稱之禁藥；至非屬
    藥事法第22條第1 項第1 款所稱之禁藥之藥品（含愷他命成
    分），應屬藥品管理，其製造或輸入，應依上開藥事法之相
    關規定辦理，始為合法，否則惠請貴院就卷內實證究其來源
    認屬藥事法第20條第1 項第1 款未經核准擅自製造之偽藥，
    抑或同法第22條第1 項第2 款未經核准擅自輸入之禁藥，併
    甚或合法產品非法使用之毒品危害防制條例所稱之各級毒品
    ，行政院衛生署98年2 月10日衛署藥字第0980309854號著有
    函文。故愷他命並非禁止製造、輸入、調劑、販賣之禁藥，
    而係需核准製造、輸入之管制藥品，若在國內未經核准而製
    造，則屬於藥事法第20條第1 項第1 款所稱之偽藥，若未經
    核准擅自輸入，則屬藥事法第22條第1 項第2 款之禁藥，若
    合法製造、輸入，作為非法使用，即非藥事法所規範之禁藥
    、偽藥。查本件被告所持有之愷他命是向綽號小義之人購買
    業如前述，應可推認被告僅係販賣愷他命供應鏈中零星販毒
    之下游，衡情被告實未必能知悉其所購入之愷他命來源究竟
    若何，況亦無其他證據足以佐證其所欲伺機販賣之愷他命非
    係合法製造、輸入之愷他命，是本於有疑惟利被告之原則，
    被告上揭所欲販售之愷他命自應認定屬合法製造、輸入之管
    制藥品，而僅屬毒品危害防制條例所規定之第三級毒品。
  (二)按毒品危害防制條例第5 條第3 項之意圖販賣而持有第三級
    毒品罪，係指以非營利之目的而販入或因其他原因而持有毒
    品，其後始起意出售所持有之毒品以營利，且迄未著手賣出
    者而言（最高法院96年度台上字第1772號判決意旨參照）。
    查本件並無任何證據足以顯示被告於購入上開愷他命時，即
    存有販售營利之意圖，是核被告所為，係犯毒品危害防制條
    例第5 條第3 項之意圖販賣而持有第三級毒品罪。又依據毒
    品危害防制條例第11條第5 項規定：持有第三級毒品純質淨
    重二十公克以上者，處三年以下有期徒刑，得併科新臺幣三
    十萬元以下罰金，足見持有第三級毒品純質淨重達20公克以
    上時，方成立犯罪。本件被告所持有上開5 包愷他命毒品，
    經送鑑定，檢驗前之淨重分別為1.925 、2.001 、1.995 、
    1.958 、1.940 公克，合計送驗前淨重為9.803 公克，是上
    開5 包愷他命之總淨重並未達20公克，則被告所持有之上開
    5 包愷他命之純質淨重更無高達20公克之可能，是其持有上
    開第三級毒品部分，並未另行構成犯罪，併敘明之。另被告
    上開意圖販賣而持有第三級毒品之犯行，於偵查中及審判中
    均自白，業已詳述如前，自應依毒品危害防制條例第17條第
    2 項之規定減輕其刑。
  (三)另意圖販賣而持有第三級毒品罪之法定刑為「三年以上十年
    以下有期徒刑，得併科新臺幣三百萬元以下罰金」，是意圖
    販賣而持有第三級毒品法定最輕本刑為有期徒刑3 年，罪刑
    非輕，然意圖販賣而持有第三級毒品之人，其原因動機不一
    ，犯罪情節未必盡同，或持有之數量均屬有異，其意圖販賣
    而持有毒品行為所造成危害社會之程度亦屬有別，法律科處
    此類犯罪，所設之法定最低本刑相同，可謂綦重，為達懲儆
    被告，倘處以較輕之有期徒刑即可達防衛社會目的者，自非
    不可依客觀之犯行與主觀之惡性，考量其情狀是否有可憫恕
    之處，適用刑法第59條之規定酌量減輕其刑，期使個案裁判
    之量刑，能斟酌至當，符合比例原則，慎刑矜恤，實現刑罰
    權之分配正義。查本件被告上開意圖販賣而持有愷他命之犯
    行，雖經查獲，惟持有數量合計淨重僅9.803 公克，較單純
    持有愷他命成罪須達純質淨重20公克之標準甚少。而倘若全
    部賣出，販售金額僅4000元，獲利非鉅。且因所持有之數量
    甚少，可見其欲販售之交易範圍亦應有限，足見其係因偏差
    之價值觀致罹法網，是其惡性，並非可與其他意圖販賣而持
    有大量毒品之人相提並論，衡諸其犯罪情狀在客觀上並非不
    可憫恕，以單一犯行而論，倘如與其他持有大量毒品之人相
    同，均處上開法定最輕本刑之刑罰，毋寧有失苛刻，不符比
    例，客觀上足以引起一般同情，因認縱使依毒品危害防制條
    例第17條第2 項減輕其刑，而量處法定最低刑度之徒刑，仍
    嫌過重，爰依刑法第59條之規定，就其所犯上開罪行，予以
    酌量遞減輕其刑，俾輕重得宜，罰當其罪。
  (四)爰審酌被告素行尚可，有臺灣高等法院被告前案紀錄表1 份
    附卷足參，被告於本院審理中自承：高職畢業，未婚，無小
    孩，家中有爺爺、哥哥，父親已經往生，母親很早就離異了
    ，從小由爺爺帶大，祖母已經往生，之前做過學校建教合作
    的工作等智識程度及家庭狀況，其正值青年，不思循規蹈矩
    ，正常生活，竟僅因價值觀偏差，即於持有上開愷他命後，
    另起販賣謀利之意圖，欲將戕害身心甚鉅之毒品伺機販售他
    人，惟考量被告尚未販售予任何人，其行徑尚未對社會及國
    民健康造成實際之危害，且數量非鉅，被告於偵審期間均坦
    承上開犯行，顯見其等尚知所悔悟，犯後態度尚可等一切情
    狀，量處如主文所示之刑，以資懲儆。
  (五)末查，被告前未曾因故意犯罪受有期徒刑以上刑之宣告，此
    有其上開前案紀錄表附卷足稽，其因未能深刻體認販賣毒品
    對國家社會之危害性致罹刑章，固屬不是，惟觀諸其購入上
    開毒品後並未實際販售予任何人，尚未造成社會實際危害，
    且數量非鉅，又其犯後已表悔意，當知所警惕，信無再犯之
    虞，本院認其所受宣告之刑，以暫不執行為適當，爰依刑法
    第74條第1 項第1 款規定，併予宣告緩刑2 年，並依刑法第
    74條第2 項第5 款之規定，命被告應於本判決確定之日起6
    月內，向指定之政府機關、政府機構、行政法人、社區或其
    他符合公益目的之機構或團體提供120 小時之義務勞務，替
    代服自由刑之方式，達到教化被告及預防被告再犯之效果。
    另為觀後效，併諭知被告於緩刑期間應付保護管束。如未履
    行本判決所諭知之負擔情節重大者，檢察官得依法聲請撤銷
    前揭緩刑宣告，併此敘明。
四、沒收部分
  (一)按毒品危害防制條例第2 條第2 項規定，毒品依其成癮性、
    濫用性及對社會危害性分為四級，並就製造、運輸、販賣、
    意圖販賣而持有、以非法方法使人施用、引誘他人施用及轉
    讓等行為，分別定其處罰。至施用或持有第三、四級毒品，
    因其可罰性較低，故予除罪化，僅就施用及持有第一、二級
    毒品科以刑罰。惟鑑於第三、四級毒品均係管制藥品，特於
    同條例第1 條之1 明定無正當理由，不得擅自持有；第18條
    第1 項後段復規定查獲之第三、四級毒品，無正當理由而擅
    自持有者，沒入銷燬之。從而，依同條例第18條第1 項後段
    應沒入銷燬之毒品，專指查獲之施用、持有第三、四級毒品
    而言；倘係查獲之製造、運輸、販賣、意圖販賣而持有、以
    非法方法使人施用、引誘他人施用及轉讓之第三、四級毒品
    ，既屬同條例相關法條明文規定處罰之犯罪行為，即非該條
    項應沒入銷燬之範圍。又同條例第19條第1 項所定「供犯罪
    所用或因犯罪所得之物」，係指犯第4 條至第9 條、第12條
    、第13條或第14條第1 項、第2 項之罪所用或所得之物，不
    包括毒品本身在內，自不得為第三、四級毒品之沒收依據。
    同條例對於查獲之製造、運輸、販賣、意圖販賣而持有、以
    非法方法使人施用、引誘他人施用及轉讓第三、四級毒品之
    沒收，並無特別規定，如其行為已構成犯罪，則該毒品即屬
    不受法律保護之違禁物，應回歸刑法之適用，依刑法第38條
    第1 項第1 款之規定沒收之（最高法院96年度臺上字第7268
    號、96年度臺上字第6581號、96年度臺上字第6867號判決要
    旨參照）。查本件扣案愷他命5 包（驗餘淨重分別為1.915
    、1.986 、1.983 、1.943 、1.924 公克，合計為9.751 公
    克），係屬第三級毒品，業如上述，揆諸前開說明，即屬刑
    法上所規定之違禁物，故不問屬於犯人與否，自均應依刑法
    第38條第1 項第1 款宣告沒收。
  (二)又上開扣案愷他命5 包之外包裝袋，係被告所有持供包裝毒
    品，具有防止毒品裸露、逸出及潮濕之功用，並便於攜帶之
    功能，係供本件意圖販賣而持有第三級毒品犯行所用之物，
    自均應依上開條例第19條第1 項前段之規定，宣告沒收。至
    另扣得盤子1 個、卡片1 張，均係被告施用愷他命所用之物
    ，業據被告陳述在卷（見本院卷第45頁），並無其他證據證
    明與被告涉犯之本件犯行有涉，爰不依法宣告沒收，併敘明
    之。
據上論斷，應依刑事訴訟法第299 條第1 項前段，毒品危害防制
條例第5 條第3 項、第17條第2 項、第19條第1 項前段，刑法第
11條、第59條、第74條第1 項第1 款、第2 項第5 款、第93條第
1 項第2 款、第38條第1 項第1 款，判決如主文。
本案經檢察官徐鈺婷到庭執行職務
中    華    民    國   100    年    10    月    28    日
                  刑事第六庭  審判長法  官  張道周
                                    法  官  周欣怡
                                    法  官  張志偉
以上正本證明與原本無異。
如不服本判決應於收受判決後10日內向本院提出上訴書狀，並應
敘述具體理由；其未敘述上訴理由者，應於上訴期間屆滿後20日
內向本院補提理由書（均須按他造當事人之人數附繕本）「切勿
逕送上級法院」。告訴人或被害人如對於本判決不服者，應具備
理由請求檢察官上訴，其上訴期間之計算係以檢察官收受判決正
本之日期為準。
中    華    民    國   100    年    10    月    28    日
                                    書記官  張子涵
附錄法條：
毒品危害防制條例第5 條第3 項
意圖販賣而持有第一級毒品者，處無期徒刑或 10 年以上有期徒
刑，得併科新臺幣 7 百萬元以下罰金。
意圖販賣而持有第二級毒品者，處 5 年以上有期徒刑，得併科
新臺幣 5 百萬元以下罰金。
意圖販賣而持有第三級毒品者，處 3 年以上 10 年以下有期徒
刑，得併科新臺幣 3 百萬元以下罰金。
意圖販賣而持有第四級毒品或專供製造、施用毒品之器具者，處
 1 年以上7 年以下有期徒刑，得併科新臺幣 1 百萬元以下罰金
。